【裁判字號】    95,竹簡,175
【裁判日期】    951018
【裁判案由】    債務人異議之訴
【裁判全文】
臺灣新竹地方法院民事判決             95年度竹簡字第175號
原      告  戊○○
被      告  丙○○
上列當事人間債務人異議之訴事件，本院於民國95年9月25日辯
論終結，判決如下：
    主  文
本院九十四年度執字第三九九三號清償票款強制執行事件，就原
告所有財產所為之強制執行程序應予撤銷。
訴訟費用由被告負擔。
    事  實
一、原告方面：
  (一)聲明：本院94年度執字第3993號清償票款強制執行事件，
      就原告所有財產所為之強制執行程序應予撤銷。
  (二)陳述：
      1、被告執有發票人為原告、發票日為90年4月16日、票號
         為HT-01364號之面額新台幣 (下同)50 萬元之本票1紙
         (下稱系爭本票)，惟原告並未簽發該紙本票。
      2、況系爭本票亦已罹於時效，故被告持此本票據以強制
         執行，顯無理由。
      3、且被告為惡意之持票人，深知本件之票據債權不存在
         ，故被告應繼受前手之關係。
二、被告方面：
  (一)聲明：原告之訴駁回。
  (二)陳述：因訴外人甲○○對其有欠款，甲○○為清償債務
            ，從而將原告所簽發之系爭本票轉讓與被告，本
            票上確為原告所親簽。
三、兩造不爭執之事實：
    被告持有系爭本票乙紙，經被告向本院聲請94年度票字第
    54號裁定准許強制執行，即據以向本院聲請94年度執字第
    3993號強制執行，執行原告所有位於新竹市○○路163號5
    樓之2之建物暨所屬坐落新竹市○○段○○段10地號之土地
    。
四、得心證理由：
(一)按執行名義成立後，如有消滅或妨礙債權人請求之事由發
    生，債務人得於強制執行程序終結前，向執行法院對債權
    人提起異議之訴。執行名義無確定判決同一之效力者，於
    執行名義成立前，如有債權不成立或消滅或妨礙債權人請
    求之事由發生，債務人得於強制執行程序終結前提起異議
    之訴，強制執行法第14條第1、2項定有明文。經查，本件
    被告持系爭本票，向本院聲請本票裁定准予強制執行為執
    行名義，係無確定判決同一效力。被告持上開執行名義據
    以向本院聲請94年度執字第3993號強制執行，執行原告所
    有位於新竹市○○路163號5樓之2 之建物暨所屬坐落新竹
    市○○段○ ○段10地號之土地，該建物暨所屬土地雖經拍
    定，惟相關賣得價金尚未分配交付債權人，執行程序尚未
    終結，亦經本院依職權調取前開執行卷宗查閱無訛，而原
    告據前揭執行名義成立前所得以主張之事由（即確認本票
    於被告上開聲請准予強制執行前其債權即不存在）對被告
    提起異議之訴，與前開規定相符，應予准許，合先敘明。
(二)經查，原告主張系爭本票非為其簽發，故不負發票人之責
    云云。經查，系爭本票係原告之夫丁○○向訴外人乙○○
    借款，並代原告簽發系爭本票以為借款之擔保，而原告就
    簽發本票之事亦知情且不反對，事後乙○○再將系爭本票
    輾轉交予第三人甲○○，甲○○因積欠被告借款未還，進
    將該本票交付被告之情，業經證人乙○○及甲○○證述在
    卷，並有被告提出原告與證人乙○○所立之協議書為證，
    本院核對前開協議書內容，不僅協議書中所約定之票據即
    支票N0000000號支票與系爭本票背面所書寫之票據號碼相
    符，且協議書中所言明供擔保之坐落新竹縣北埔鄉○○段
    內大坪小段97地號土地，於91年簽立協議書之時，確為於
    告所有之土地之情，有新竹縣竹東地政事務所於95年7 月
    7 日之東地所登浩字第0950003539號函所附之該土地異動
    索引表可參，顯見證人乙○○確與原告丁○○間有所認識
    ，並有資金之借貸往來，始可藉由第三人丁○○所開立之
    支票及原告土地以為借貸之擔保，是本院綜據上情，認原
    告確有授權其夫丁○○簽發系爭本票，故原告主張未簽發
    本票乙節，顯與事實不符，不可採信，原告為系爭本票之
    發票人之情，堪予認定。
(三)再按本票票據上之權利，對匯票承兌人及本票發票人，自
    到期日起算，見票即付之本票，自發票日起算，三年間不
    行使，因時效而消滅，票據法第22條第1 項定有明文。本
    件系爭本票之到期日為90年5 月25日，如被告確未行使權
    利，則應於93年5 月25日即罹於時效，票據請求權消滅，
    發票人得以之抗辯而拒絕履行。從而，本件被告遲至94年
    1 月13日始向本就系爭本票聲請本票裁定，已如前述，故
    系爭本票已罹於時效，被告持該本票聲請本院執行，原告
    以時效為抗辯拒絕履行，為有理由，應予准許。
(四)綜上所述，原告以系爭本票時效完成為由，提起本件債務
    人異議之訴，請求撤銷原執行程序，為有理由。
五、因本案事證已臻明確，兩造其餘主張陳述及所提之證據，
    均毋庸再予審酌，附此敘明。
六、訴訟費用負擔之依據：民事訴訟法第78條。
中    華    民    國    95    年    10    月    18    日
                  新竹簡易庭  法  官    彭淑苑
以上正本，係照原本作成。
如對本判決上訴，須於判決送達後20日內向本院提出上訴狀。
                              書記官    張永榮
中    華    民    國    95    年    10    月    18    日


司法院資訊處製作；財團法人民間司法改革基金會備份。
